【裁判字號】    94,上更(一),623
【裁判日期】    950509
【裁判案由】    毒品危害防制條例
【裁判全文】
臺灣高等法院刑事判決             94年度上更(一)字第623號
上  訴  人
即  被  告  丙○○
                    號
指定辯護人  本院公設辯護人乙○○
右上訴人因違反毒品危害防制條例案件，不服台灣士林地方法院
90年度訴字第8號，中華民國91年7月3日第一審判決（起訴案號
：台灣士林地方法院檢察署89年度偵字第244號、第3284號），
提起上訴，本院判決後，最高法院發回更審，本院判決如下：
    主  文
原判決撤銷。
丙○○連續販賣第二級毒品，處有期徒刑肆年貳月。販賣第二級
毒品所得新台幣陸仟元沒收，如全部或一部不能沒收時，以其財
產抵償之。
    事  實
一、丙○○（綽號碗粿）明知安非他命係第二級毒品，基於販賣
    第二級毒品安非他命圖牟取不法利益之概括犯意，於民國（
    以下同）88年10月12日前約一星期之某日，在台北市○○區
    ○○路1段32 3巷之亞運撞球場外，以新臺幣（以下同）2千
    元之價格，販賣第二級毒品安非他命1包予友人甲○○1次（
    該次係戊○○交付3000元予甲○○託其代買，甲○○僅以20
    00元向丙○○購得該包安非他命）。嗣又於88年11月及12月
    間，基於同前概括犯意，在台北市○○區○○路1段323巷口
    之便利商店及323巷之亞運撞球場（即西湖工商附近），前
    後連續兩次各以1千元之價格，各販賣第二級毒品安非他命1
    包予友人丁○，丙○○又承前販賣營利之犯意，先後三次分
    別於88年8月、同年9月在臺北市○○街亞夫拖吊場旁及同年
    11月中旬在己○○居住之臺北縣汐止市○○○路16巷16弄6
    樓，各以500元、500元及1千元之價格，販賣安非他命一包
    予己○○。嗣因警分別查獲甲○○、戊○○、丁○、己○○
    後始查知上情。
二、案經台北市政府警察局內湖分局報請台灣士林地方法院檢察
    署檢察官偵查起訴。
    理  由
一、訊據上訴人即被告丙○○矢口否認有何前揭犯行，辯稱伊並
    沒有販賣安非他命給甲○○、丁○及己○○等人，伊僅有與
    他們合資購買安非他命一起吸食而已，自己並未販賣安非他
    命云云。
二、本院惟查：
  (一)本案相關之人供述證據之證據能力：按現行刑事訴訟法第15
    9條第1項：「被告以外之人於審判外之言詞或書面陳述，除
    法律有規定者外，不得作為證據」、同法第159條之1第2項
    、第159條之2、第159九之3之有關傳聞法則之規定，以及同
    法第158條之3：「證人、鑑定人依法應具結而未具結者，其
    證言或鑑定意見，不得作為證據」之規定，係92年2月6日始
    經修正公布，同年9月1日施行，依同年2月6日公布施行之刑
    事訴訟法施行法第7條之3規定：「中華民國92年1月14日修
    正通過之刑事訴訟法施行前，已繫屬於各級法院之案件，其
    以後之訴訟程序，應依修正刑事訴訟法終結之。但修正刑事
    訴訟法施行前已依法定程序進行之訴訟程序，其效力不受影
    響」。經查：本案係於89年12月28日修正刑事訴訟法施行前
    繫屬於原審法院，此有原審法院收文章蓋於臺灣板橋地方法
    院檢察署89年12月28日士檢守89偵字第2441字第10168號送
    審函可稽（見原審卷第1頁），依前開法條規定，對於提起
    上訴之案件，於修正刑事訴訟法施行前，原審及本院於第更
    審前審理就可得為證據之證據，已依法定程序調查者，其效
    力不受影響，仍得為證據。本案證人甲○○、丁○、己○○
    、戊○○等人先後以證人身分於警詢、偵查、原審、本院第
    1次更審前所為之陳述，業經原審、本院分別於上揭刑事訴
    訟法修正條文施行前之調查及審判期日，依刑事訴訟法第16
    5條第1項及當時有效之修正前同法第173條第1項規定之法定
    程序，提示筆錄並告以要旨，同時詢問被告之意見，以踐行
    調查證據程序，揆諸前揭說明，上開供述證據之證據能力，
    不受前揭新修正刑事訴訟法第159條第1項、第158條之3等規
    定之影響（最高法院94年度臺上字第471號、第12 21號、第
    3742號判決意旨參考）。抑且，被告丙○○及辯護人就渠等
    人於警詢中所為之陳述，在本院準備程序及審理中，就證據
    能力一節均表示無意見，且未於本案言詞辯論終結前聲明異
    議，本院審酌渠等於警詢時之陳述係彼等各自親身經歷之事
    實所為者，依渠等陳述作成時之情況，並無不適當之情形，
    自均得為證據，先予敘明。
  (二)被告丙○○88年10月12日前約一星期之某日，在台北市○○
    區○○路1段32 3巷之亞運撞球場外，以2千元之價格，販賣
    第二級毒品安非他命1包予友人甲○○1次而該次係戊○○交
    付3000元予甲○○託其代買，甲○○以2000元向綽號碗粿之
    丙○○購得該包安非他命等情，業據證人甲○○於警詢、偵
    查、原審及本院更審中證述屬實（89偵字第3284號卷第17頁
    反面、18頁反面、20頁反面、40頁反面、41頁、原審卷第48
    頁反面、更一審卷第91、92頁），而被告丙○○與甲○○該
    次賣安非他命之交易，係戊○○交付3000元委由甲○○購得
    一情，業據證人戊○○於警詢、偵查、原審及本院更審中結
    證無訛（89偵字第3284號卷第24頁反面、40頁反面《該次偵
    查筆錄檢察署之詢問部分誤載為88年10月2日傍晚》、41頁
    、原審卷第14 4、147頁，更一審卷第69頁），證人戊○○
    雖於原審及更審中證稱委買之時間為89年8、9月間，價格相
    差1千元及並未親眼看到甲○○向被告買安非他命等語，惟
    無非係戊○○曾多次委請甲○○代為購買安非他命，於該次
    被告丙○○與甲○○與交易安非他命時，戊○○並未在場，
    故不知悉甲○○究竟以多少錢及向何人購得安非他命，因而
    該次甲○○購買安非他命之價格極有可能如戊○○所臆測之
    甲○○侵吞1千元（更一審卷第69頁），是以證人戊○○此
    部分所證，亦不足以動搖證人甲○○證詞之可信度。至於證
    人甲○○雖又曾於本院前審審理及更審中翻稱係與被告合資
    購買安非他命云云，被告亦為相同之供述云云，然甲○○為
    心智健全之人，對於向被告購買安非他命或合資購買，非不
    能分辨，且證人甲○○於更審中經本院質問後始坦承確係於
    前開時、地以2000元之價格向被告丙○○購買安非他命等情
    觀之（更一審卷第91、92頁），是證人甲○○此部分所稱與
    被告丙○○合買云云，核與前供不符，應認係事後迴護被告
    之詞，不足採信，另，被告雖於原審法院調查時供稱於本件
    案發前，其與證人甲○○間有發生口角云云，然被告與證人
    甲○○原是朋友，並無仇怨，縱被告所言屬實，亦不足令證
    人甲○○及丁○因尋隙報復，而甘冒偽證罪之刑責，被告丙○○此部分之辯解亦無可採。
  (三)被告丙○○在前揭時、地，先後2次各以1千元之價格，販賣
    第二級毒品安非他命1包予友人丁○等情，業據證人丁○於
    偵查、原審及本院前審中結證屬實（89偵字第2441號卷第40
    頁反面、第41頁、原審卷第50頁反面、51、52頁、本院上訴
    卷第36至39頁），至於證人丁○於偵查中所證向被告丙○○
    購買安非他命之次數有3次及原審及本院上訴所稱係購買2次
    ，其中一次係透過甲○○向被告丙○○購得等部分，關於購
    買次數及情形等細節前後稍有差異，然因本件販賣毒品發生
    至其等作證時分別已有一年半至三年之久，對於購毒次數及
    有無透過甲○○購買等部分細節或因記憶不清而稍有出入，
    亦屬常情，故關於證人丁○購買安非他命次數，其已於原審
    及本院上訴審中結證確係2次無訛，另其中一次是否由甲○○代為向被告丙○○購買一情，然於本院更審中，證人甲○○堅決否認有受丁○之託代為向被告丙○○購買等語（更一
    審卷第92頁），且證人丁○於本院上訴審中曾證稱：伊施用
    安非他命6個期間內，其中之4個月亦係透過甲○○向他人購
    買安非他命等語（上訴卷40頁），證人丁○自有可能將此混
    淆誤記之虞，當以證人丁○在案發甫不久之偵查中所證：伊
    係直接向被告丙○○購買安非他命，當時並無人在場，一手
    交錢，一手交貨（指安非他命）等語之購買過程為可採（89
    偵字第2441號卷第40頁反面、41頁）。
  (四)又被告丙○○再於上開時、地，先後三次販賣安非他命予己○○施用等情，業據證人己○○於警詢中證述明確（89偵字
    第2441號卷第15頁），雖其嗣後於偵查、原審及本院前審中
    翻稱：88年8、9月2次係與被告合資向綽號阿忠之人購買，
    88年11月份該次則係伊出資千元委請被告代為向他人購買云
    云，或翻稱伊並未看清楚警訊筆錄就簽名，伊僅與被告合資
    購買2次，88年11月份該次並未委請被告購買安非他命云云
    （同偵卷第42頁反面第42頁反面、原審卷第77、78頁、上訴
    卷第77頁），被告丙○○亦辯稱：88年8、9月二次係與己○○合資向綽號阿忠之人購買，同年11月中旬該次則不復記憶
    云云，然證人己○○於警詢中就其向被告丙○○購買3次販
    賣安非他命之情節，證述綦詳，且被告與證人己○○亦屬朋
    友，並無仇怨，證人己○○自無因尋隙報復，而甘冒偽證罪
    之刑責，甚且，證人己○○亦有施用安非他命之習性，對於
    向被告購買安非他命或合資購買，亦能清楚加以分辨，是應
    認證人己○○於警詢中所為證詞為可採。其嗣後翻異前詞，
    附和被告之辯詞，亦屬迴護、勾串之詞，不足採信。
  (五)又被告於檢察官偵訊時供稱「因我們這群人中只有我認識賣
    安的人」等語（詳89年度偵字第2441號卷第43頁），顯見被
    告與其朋友間，僅有其知悉取得毒品安非他命之管道，是證
    人甲○○、己○○、丁○證稱係向被告購買安非他命等情，
    顯屬有據。而證人甲○○、丁○、己○○向被告購買毒品吸
    食後，分別於88年10月13日、88年12月21日、88年12月25日
    ，因施用毒品案件至台灣士林看守所附設勒戒處所觀察、勒
    戒等情，亦有本院出入監查詢表及被告前案記錄表在卷可稽
    （更一審卷第17至22），雖本件因經警循線查獲，並未查獲
    被告丙○○供販賣之毒品安非他命，然有證人甲○○、己○○及丁○分別於警詢、偵審中均指證歷歷，並無誣指之情，
    已如前述，足認被告確有本件販賣毒品安非他命犯行。
  (六)末查，因被告始終否認有本件販賣毒品安非他命情事，致本
    院無從得知其購入安非他命之確實價格及來源，然販賣毒品
    係屬違法行為，非可公然為之，不論是瓶裝或紙包之安非他
    命，均可任意分裝增減其份量，而每次買賣之價量，亦隨時
    依雙方關係之深淺、當時之資力、需求程度、毒品品質、對
    行情之認知或通路之考量等等因素機動地調整，故販賣之利
    得，除經被告坦承或價量俱臻明確外，實難查得實情，是以
    ，即使未能查得實際販賣之利得，除非別有具體事證足認其
    係按同一價量委買或轉售，確未牟利外，尚難執此遽認非法
    販賣之證據有所未足，換言之，毒品販賣之利得，除販賣者
    坦承之外，實難查得實情，然販賣毒品犯行之法定刑度甚重
    ，係眾所週知之事實，依一般經驗法則，販賣毒品者鋌而走
    險，苟非意在營利，所為何來？（最高法院92年度臺上字第
    6058號判決參照），是被告雖否認有販售安非他命以圖利之
    犯行，惟上開事證，足徵被告販賣安非他命予甲○○、己○○、丁○確有獲利，堪以認定，從而，被告辯稱並無販賣毒
    品，都是大家一起出資合買云云，不可採信。本件事證明確
    ，被告犯行洵堪認定。
三、查安非他命為毒品危害防制條例第2條第2項第2 款之第二級
    毒品，又毒品危害防制條例亦於民國92年7月9日修正，並於
    公佈後施行，其中該條例第4條第2項並無修正，法定刑度均
    相同，自應適用修正後之第4條第2項之規定，核被告丙○○
    上開先後多次販賣第二級毒品安非他命之犯行，時間緊接，
    構成要件相同，顯係基於概括犯意為之，應依連續犯論以一
    罪，並加重其刑（法定刑無期徒刑部分依法不得加重，僅就
    有期徒刑及併科罰金部分加重），被告持有第二級毒品安非
    他命之低度行為為販賣之高度行為所吸收，不另論罪。另查
    被告犯案時甫年滿19歲，思慮不周，為圖小利，致罹重典，
    販賣毒品之數量既少，所得亦不多，情輕法重，堪予憫恕，
    雖科以法定最低度之刑，猶嫌過重，爰依刑法第59條規定，
    減輕其刑，並依法先加後減。
四、原審據以論罪科刑，固非無見。惟查：被告丙○○確有販賣
    毒品安非他命予己○○已如上述，原審認為被告丙○○並無
    販賣安非他命予己○○云云，自有未洽，自非有洽。被告上
    訴，辯稱並無販賣安非他命云云，指摘原判決不當，核雖無
    理由，惟原判決既有前述可議，自應由本院將之撤銷改判。
    爰審酌被告丙○○犯罪之動機、目的、販賣毒品對人身健康
    及社會治安之影響程度甚鉅，及被告犯罪後猶否認犯行等一
    切情狀，量處被告丙○○如主文第2項所示之刑。至販賣毒
    品所得價金合計6千元 (未扣案)，為被告犯罪所得財物，爰
    依毒品危害防制條例第19條第1項之規定宣告沒收，如全部
    或一部不能沒收時，以其財產抵償之。
據上論斷，應依刑事訴訟法第369條第1項前段、第364條、第299
條第1項前段，修正後毒品危害防制條例第4條第2項、第19條第1
項，刑法第2條第1項前段、第11條前段、第56條、第59條，判決
如主文。
本案經檢察官林慶宗到庭執行職務。
中    華    民    國    95    年    5    月    9    日
                  刑事第19庭  審判長法  官  林堭儀
                                    法  官  宋  祺
                                    法  官  蔡明宏
以上正本證明與原本無異。
如不服本判決，應於收受送達後十日內向本院提出上訴書狀，其
未敘述上訴之理由者並得於提起上訴後十日內向本院補提理由書
（均須按他造當事人之人數附繕本）。
                                    書記官   陳建邦
中    華    民    國    95    年    5    月    9    日
附錄：本案論罪科刑法條全文
毒品危害防制條例第4條
製造、運輸、販賣第一級毒品者，處死刑或無期徒刑；處無期徒
刑者，得併科新臺幣1千萬元以下罰金。
製造、運輸、販賣第二級毒品者，處無期徒刑或7年以上有期徒
刑，得併科新臺幣7百萬元以下罰金。
製造、運輸、販賣第三級毒品者，處5年以上有期徒刑，得併科
新臺幣5百萬元以下罰金。
製造、運輸、販賣第四級毒品者，處3年以上10年以下有期徒刑
，得併科新臺幣3百萬元以下罰金。
製造、運輸、販賣專供製造或施用毒品之器具者，處1年以上7
年以下有期徒刑，得併科新臺幣1百萬元以下罰金。
前五項之未遂犯罰之。


司法院資訊處製作；財團法人民間司法改革基金會備份。
